# 丧失控制权后剩余股权如何处理？

提问人：踏雪无痕 20162016 时间：2020-11-12 08:05:07
@chenyiwei 请教陈版：我公司处置原持有的并购公司的25%股权后剩余45%的股权，丧失了控制权。按照 《企业会计准则第 33 号-合并财务报表》第五十条 规定企业因处置部分股权投资等原因丧失了对被投资方的控制权的，在编制合并财务报表时，对于剩余股权，应当按照其在丧失控制权日的公允价值进行重新量。有以下两个问题请教陈版：（ 1 ）剩余股权在合并报表层面按照公允价值重新计量，合并层面的处理：借记长期股权投资，贷记投资收益（金额是剩余股权的公允价值－个别报表层面按照权益法追溯调整后的账面价值），这样处理正确吗？处理正确的话为何在合并层面而非个别报表层面处理？
（ 2 ）若（ 1 ）中的处理正确，那剩余的45%的股权如果在以后年度发生减值该如何处理，是先减值合并层面按照公允价值调整的这部分长期股权投资吗？

回答人：chenyiwei
1 、合并报表层面将丧失控制权作为一项跨越会计处理界线的重大经济事项处理，所以在合并报表层面视同先处置该原子公司的所有股权，随即按公允价值购入一项不具有控制权的股权投资，所以这里的重新计量损益等于处置损益。而个别报表层面保留原先的计量基础，不认为是跨越会计处理界线。
2 、后续如果发生减值，则个别报表和合并报表层面的该项股权可收回金额应相同，但因为个别报表和合并报表层面的长期股权投资账面价值不同，所以应计提的减值准备金额和利润表中的资产减值损失金额也不同。
附：丧失控制权后继续保留重大影响的交易，虽然在原母公司的个别报表和合并报表层面对剩余股权都是按照权益法核算，但两者的核算基础和结果是可能有很大不同的。具体比较如下：
比较项目 母公司个别报表层面的处理 合并报表层面的处理
对剩余股权进行权益法核算的成本基础 最初的投资原始取得成本（初始投资成本） 丧失控制权之日（处置日）的剩余股权公允价值
丧失控制权时是否需对剩余股权投资进行重新计量 否 是
计量投资收益时对被投资企业的折旧、摊销、成本结转等损益项目的调整基础 原始取得日各项可辨认资产、负债的公允价值 丧失控制权之日（处置日）的各项可辨认资产、负债的公允价值
权益法核算的起始日 原始取得日 丧失控制权之日（处置日）
是否需要追溯调整 需要追溯调整至长期股权投资的原始取得日（仅针对在丧失控制权后继续保留的剩余股权进行权益法核算的追溯） 自丧失控制权之日起进行权益法核算（视同在该日新取得一项对被投资企业具有重大影响或共同控制的股权投资），无需追溯调整